---
title: "Analisi dei Dati sull'Olio d'Oliva"
author: "Damiano Taricone - Alessandro Carmellini - Francesco Poggi"
date: "lun 7 novembre"
output:
  html_document:
    df_print: paged
  pdf_document: default
---

## Caricamento dei Dati

Carichiamo il dataset `olive` e iniziamo la nostra analisi.

```{r load-data}
library(dplyr)
library(knitr)
load("ClusterData_L31.RData")
data <- olive
```

## Pre-elaborazione dei Dati

Modifichiamo le variabili 'Area' e 'Region' per una migliore interpretazione dei dati.

```{r preprocess}
data <- data %>%
  mutate(Area = case_when(
    Area == 1 ~ "Puglia Nord",
    Area == 2 ~ "Calabria",
    Area == 3 ~ "Puglia Sud",
    Area == 4 ~ "Sicilia",
    Area == 5 ~ "Sardegna Entroterra",
    Area == 6 ~ "Sardegna Costa",
    Area == 7 ~ "Liguria Est",
    Area == 8 ~ "Liguria Ovest",
    Area == 9 ~ "Umbria",
    TRUE ~ as.character(Area)
  ))

data <- data %>%
  mutate(Region = case_when(
    Region == 1 ~ "Sud",
    Region == 2 ~ "Sardegna",
    Region == 3 ~ "Nord",
    TRUE ~ as.character(Region)
  ))
```

## Visualizzazione dei Primi Record

Diamo uno sguardo alle prime righe del dataset modificato.

```{r head-data}
t = head(data)
kable(t, format = "markdown")
```

## Normalizzazione degli Acidi

Convertiamo i valori degli acidi in percentuali.

```{r normalize-acids}
lista_Acidi <- c('Palmitic', 'Palmitoleic', 'Stearic', 'Oleic', 'Linoleic', 'Linolenic', 'Arachidic', 'Eicosenoic')
data_df <- data[lista_Acidi] / 100.0
data[lista_Acidi] <- data_df


kable(head(data, n = 5), format = "markdown")
```

## Sommario delle Percentuali Totali degli Acidi

Facciamo un sommario delle percentuali totali degli acidi.

```{r summary-acids}
totalPcts <- data %>%
  select(-Region, -Area) %>%
  rowSums()

summary(totalPcts)
length(totalPcts)
```

## Calcolo delle Percentuali degli Acidi Saturi, Monoinsaturi e Polinsaturi

Calcoliamo ora le percentuali dei vari tipi di acidi

-   SATURI = Palmitic , Stearic , Arachid

-   MONOINSATURI = Palmitoleic, Oleic, Eicosenoic

-   POLINSATURI = Linoleic, Linolenic

```{r calc-percentages}
data_sat <- data %>%
  rowwise() %>%
  mutate(percent_saturated = sum(Palmitic, Stearic, Arachidic),
         percent_monounsaturated = sum(Palmitoleic, Oleic, Eicosenoic,Linoleic, Linolenic),
         percent_polyunsaturated = sum(Linoleic, Linolenic))

kable(head(data_sat), format = "markdown") 
```

## Media dei Valori per Acido Raggruppati per Regione

Calcoliamo la media dei valori per ogni acido grasso, raggruppati per regione.

```{r mean-fatty-acid-by-region}
library(dplyr)
library(tidyr)
library(knitr)

means_region <- data %>% 
  group_by(Region) %>% 
  gather(key = "fatty_acid", value = "percentage", -Region, -Area) %>% 
  group_by(Region, fatty_acid) %>% 
  summarise(Mean = mean(percentage, na.rm = TRUE), .groups = "keep") %>% 
  spread(key = fatty_acid, value = Mean)


# Stampa la tabella dei valori medi
kable(means_region, format = "markdown") 
```

## Mappa acido oleico in italia

Mappa che rappresenta la media dell'acido oleico in italia <https://www.humanitas.it/enciclopedia/integratori-alimentari/acido-oleico/>

```{r setup, include=FALSE}
knitr::opts_chunk$set(echo = TRUE)
library(sf)
library(ggplot2)
library(dplyr)
library(tidyr)
```

## Carico regioni italiane

```{r load-italy-regions}
italy_regions <- st_read("/Users/damianotaricone/Documents/DATA MINING /Clustering/Olive_project/gadm41_ITA_shp/gadm41_ITA_3.shp")
```

## Preparazione Dataset

```{r data-preparation}
means_area <- data %>% 
  group_by(Area) %>% 
  gather(key = "fatty_acid", value = "percentage", -Region, -Area) %>% 
  group_by(Area, fatty_acid) %>% 
  summarise(Mean = mean(percentage, na.rm = TRUE), .groups = "keep") %>% 
  spread(key = fatty_acid, value = Mean)

data_aggregated <- means_area %>%
  group_by(Area) %>%
  summarise(mean_value = mean(`Oleic`))
```

## Mapping Data

```{r mapping}
datamap <- data_aggregated %>%
  mutate(regionmap = sub(" .*", "", Area)) %>%
  mutate(regionmap = case_when(
    regionmap == "Puglia" ~ "Apulia",
    regionmap == "Sicilia" ~ "Sicily",
    TRUE ~ as.character(regionmap)
  ))

italy_data <- left_join(italy_regions, datamap, by = c("NAME_1" = "regionmap"))
```

## Plotting mappa

```{r plotting-map}
ggplot(data = italy_data) +
  geom_sf(aes(fill = mean_value)) +
  scale_fill_viridis_c(name = "Mean value of Oleic Acid") +
  labs(title = "Heatmap of Oleic Acid in Italy by Region") +
  theme_minimal()
```

## Media degli acidi per Area

```{r Oleic-Map2}
library(tidyr)
mean_area <- data_sat %>%
  group_by(Area) %>%
  mutate(Media_Polinsaturi = mean(percent_polyunsaturated), 
         Media_Saturi = mean(percent_saturated),
         Media_Monoinsaturi = mean(percent_monounsaturated)) %>%
  select(Region, Area, Media_Polinsaturi, Media_Saturi, Media_Monoinsaturi)%>%
  distinct()

kable(mean_area, format = "markdown") 
```

## Grafico delle medie degli acidi

visuliazziamo graficamente la distribuzione delle medie per area

```{r Oleic-Map3}
library(tidyr)
library(ggplot2)


# Trasforma i dati in formato lungo
mean_area_long <- mean_area %>%
  pivot_longer(
    cols = starts_with("Media_"), 
    names_to = "TipoDiAcidoGrasso", 
    values_to = "Valore"
  )


ggplot(mean_area_long, aes(x = Area, y = Valore, fill = TipoDiAcidoGrasso)) + 
  geom_bar(stat = "identity", position = position_dodge()) + 
  facet_wrap(~TipoDiAcidoGrasso, scales = "free_y") +
  labs(x = "Area", y = "Media Valore") +
  theme_minimal() +
  theme(axis.text.x = element_text(angle = 45, hjust = 1))
```

## Preparazione dei Dati per il Clustering

Selezioniamo le colonne rilevanti e normalizziamo i dati.

```{r data-prep}
library(factoextra)
library(tidyverse)
library(dplyr)

data_cluster <- data %>%
  select(Area, Palmitic, Palmitoleic, Stearic, Oleic, Linoleic, Linolenic, Arachidic, Eicosenoic) %>%
  na.omit()

# Now you can use mutate from dplyr
data_cluster <- data_cluster %>%
  mutate(Area = case_when(
    Area == "Puglia Nord" ~ "PN",
    Area == "Calabria" ~ "C",
    Area == "Puglia Sud" ~ "PS",
    Area == "Sicilia" ~ "SIC",
    Area == "Sardegna Entroterra" ~ "SAE",
    Area == "Sardegna Costa" ~ "SAC",
    Area == "Umbria" ~ "U",
    Area == "Liguria Est" ~ "LE",
    Area == "Liguria Ovest" ~ "LO",
    TRUE ~ Area 
  ))

# Normalizzazione dei dati senza la colonna 'Area'
data_scaled <- data_cluster %>%
  select(-Area) %>%
  scale()
```

## Clustering K-means

Eseguiamo il clustering K-means sui dati normalizzati.

```{r clustering}
set.seed(123) # Imposta un seed per riproducibilità
kmeans_result <- kmeans(data_scaled, centers = 4, nstart = 100)
data_cluster$Cluster <- factor(kmeans_result$cluster)
```

## Visualizzazione dei Cluster

Utilizziamo `fviz_cluster` per visualizzare i risultati del clustering.

```{r cluster-viz}
# Preparazione dei dati per la visualizzazione
data_for_plot <- data_cluster %>%
  mutate(Cluster = as.factor(Cluster))

# Utilizzare fviz_cluster per visualizzare i cluster con colori specifici per 'Area'
fviz_cluster(list(data = data_scaled, cluster = kmeans_result$cluster)) +
  geom_point(aes(color = data_for_plot$Area)) + # Aggiungi i colori basati sulla colonna 'Area'
  scale_color_manual(values = c("PN" = "red", "C" = "red", "PS" = "red", # ecc...
                                "SIC" = "red", "SAE" = "green", "SAC" = "green",
                                "U" = "blue", "LE" = "blue", "LO" = "blue"))

```

## Boxplot degli Acidi Grassi per Regione

Creiamo dei boxplot per mostrare la distribuzione degli acidi grassi nelle diverse regioni.

```{r boxplot-acids}
data_box <- select(data, -Area)

Box_acid <- data_box %>%
  gather(fatty_acid, percentage, -Region) %>%
  ggplot(aes(Region, percentage, fill = Region)) +
  geom_boxplot() +
  facet_wrap(~fatty_acid, scales = "free", ncol = 4) +
  theme_minimal() +
  theme(legend.position = "bottom", 
        plot.title = element_text(hjust = 0.5, size = 16, face = "bold"),
        axis.title.x = element_text(size = 12),
        axis.title.y = element_text(size = 12),
        strip.text = element_text(size = 12),
        axis.text.x = element_text(angle = 45, hjust = 1)) +
  scale_fill_brewer(palette = "Set1") +
  labs(title = "Distribuzione degli Acidi Grassi tra le Regioni",
       x = "Regioni",
       y = "Percentuali") +
  guides(fill = guide_legend(title = "Regioni")) +
  theme(legend.title = element_text(size = 12, face = "bold"))

print(Box_acid)
```

## Analisi Clustering PAM

Applichiamo il Partitioning Around Medoids (PAM) al nostro dataset scalato.

```{r pam-analysis}
library(cluster) # per pam
library(ggplot2)
library(dplyr)
pam_result <- pam(data_scaled, k = 5)
```

## Aggiunta dei Cluster al Dataset

Aggiungiamo i cluster al nostro dataset originale.

```{r add-clusters}
data_with_clusters <- data # sostituisci con il tuo dataframe originale se necessario
data_with_clusters$Cluster <- pam_result$clustering
```

## Analisi dei Componenti Principali (PCA)

Eseguiamo una PCA per ridurre la dimensionalità e visualizzare i nostri dati.

```{r pca-analysis}
pca <- prcomp(data_scaled)
pca_data <- as.data.frame(pca$x[, 1:2])
pca_data$Cluster <- pam_result$clustering
pca_data$Area <- data$Area # sostituisci con il tuo dataframe originale se necessario
```

## Mappatura delle Etichette Area

Modifichiamo le etichette di 'Area' con abbreviazioni.

```{r map-areas}
pca_data <- pca_data %>%
  mutate(Area = case_when(
    Area == "Puglia Nord" ~ "PN",
    Area == "Calabria" ~ "C",
    Area == "Puglia Sud" ~ "PS",
    Area == "Sicilia" ~ "SIC",
    Area == "Sardegna Entroterra" ~ "SAE",
    Area == "Sardegna Costa" ~ "SAC",
    Area == "Umbria" ~ "U",
    Area == "Liguria Est" ~ "LE",
    Area == "Liguria Ovest" ~ "LO",
    TRUE ~ Area 
  ))
```

## Visualizzazione PCA

Creiamo un grafico PCA con ggplot2.

```{r pca-plot}
ggplot(pca_data, aes(x = PC1, y = PC2, color = factor(Cluster))) +
  geom_point(alpha = 0.8) +
  geom_text(aes(label = Area), vjust = 1.5, color = "black") +
  scale_color_brewer(palette = "Set1") +
  labs(color = "Cluster") +
  theme_minimal()
```

## Visualizzazione PCA interattivo

grafico interattivo

```{r pca-plot2}
library(plotly)

ggplotly(
  ggplot(pca_data, aes(x = PC1, y = PC2, color = factor(Cluster), text = Area)) +
    geom_point(alpha = 0.8) +
    scale_color_brewer(palette = "Set1") +
    labs(color = "Cluster") +
    theme_minimal()
) %>% 
  layout(legend = list(orientation = "h", x = 0.5, xanchor = "center", y = -0.1))

```

## Clustering Gerarchico

Il clustering gerarchico è un metodo di analisi dei cluster che mira a costruire una gerarchia di cluster. Nell'esempio seguente, utilizziamo il clustering gerarchico su un set di dati contenente diverse misure di acidi grassi in campioni di olio di oliva.

### Preparazione dei dati

Per prima cosa, selezioniamo le variabili rilevanti dal nostro dataframe e rimuoviamo le righe con valori mancanti:

```{r}
data_cluster_dt <- data %>%
  select(Region, Area, Palmitic, Palmitoleic, Stearic, Oleic, Linoleic, Linolenic, Arachidic, Eicosenoic) %>%
  na.omit()
```

Successivamente, normalizziamo i dati escludendo le colonne `Region` e `Area` poiché contengono dati categorici:

```{r}
data_scaled_dt <- data_cluster_dt %>%
  select(-Region,-Area) %>%
  scale()

data_scaled_dt <- data.frame(data_scaled_dt)
```

### Calcolo della Distanza e Clustering

Calcoliamo la distanza euclidea e applichiamo il metodo Ward.D2:

```{r}
DistEuc1 = dist(data_scaled_dt, method = "euclidean")
EucWard1 = hclust(DistEuc1, method = "ward.D2")
```

### Visualizzazione del Dendrogramma

Il dendrogramma può essere visualizzato con i cluster proposti evidenziati:

```{r}
plot(EucWard1)
rect.hclust(EucWard1, k = 5, border = "red")
```

### Taglio del Dendrogramma e Creazione dei Cluster

Eseguiamo un taglio del dendrogramma per ottenere 4 cluster:

```{r}
TaglioEucWard1 = cutree(EucWard1, k = 5)
plot(data_scaled_dt, col = TaglioEucWard1)
```

### Determinazione del Numero Ottimale di Cluster

Utilizziamo `NbClust` per determinare il numero ottimale di cluster:

```{r}
library(NbClust)
NbClust(data_scaled_dt, distance = "euclidean", min.nc = 2, max.nc = 12, method = "ward.D2", index = "all")
```

La funzione `NbClust` eseguirà il test per un numero di cluster che va da 2 a 12 e valuterà vari indici per determinare il numero ottimale di cluster.
